【裁判字號】    88,易緝,217
【裁判日期】    890518
【裁判案由】    業務侵占等
【裁判全文】
臺灣臺北地方法院刑事判決                        八十八年度易緝字第二一七號
    公  訴  人  臺灣臺北地方法院檢察署檢察官
    被      告  丙○○原名黃.
右列被告因侵占等案件，經檢察官提起公訴（八十七年度偵字第一０二六六號），本
院判決如左：
    主  文
丙○○連續意圖為自已不法之所有，而侵占對於業務上持有之物，處有期徒刑拾月，
緩刑伍年。
附表一編號１－１、１－２、１－３支票背面偽造之傅孟哲署押參枚、編號１－４、
１－５支票背面偽造之乙○○署押貳枚均沒收。
被訴毀損部分公訴不受理。
    事  實
一、丙○○受僱於南京東路四段二五號四樓之一台灣威球海運承攬運送有限公司（下
    稱威球公司），從事該公司出納及會計業務，竟基於意圖為自己不法所有及偽造
    文書之概括犯意，自民國八十七年一月間起至同年三月二十四日離職前之期間內
    ，以不知情之友人傅孟哲台灣銀行忠孝分行之存款簿（帳號：00000000
    0000）及乙○○華南商業銀行瑞祥分行之存款簿（帳號：00000000
    0000號）分別將其業務上持有客戶支付之運費，如附表一之支票五張（以傅
    孟哲之帳戶提領附表一編號１－１、至１－３之支票，乙○○之帳戶提領附表一
    編號１－４、１－５之支票），分持至上開銀行，並分別在附表一之支票背面連
    續偽造傅孟哲、乙○○之簽名背書，持以向上開銀行行使提領以侵占附表一之支
    票金額共計新台幣（下同）二十一萬六千七百九十八元，復於附表二所示之時間
    ，侵占其業務上持有威球公司客戶所支付之運費，共計三萬九千一百十元現金四
    筆，並為掩飾其犯行，毀損如附表三之收據、統一發票等交易憑證（此部分業據
    告訴人撤回告訴），均足以生損害於威球公司、乙○○及傅孟哲。
二、案經台灣威球海運承攬運送有限公司代表人甲○○訴請臺灣臺北地方法院檢察署
    檢察官偵查起訴。
    理  由
一、訊據被告丙○○對於在右揭時、地侵占、偽造文書之犯罪事實均已坦承不諱，核
    與被害人威球公司於偵審中之指述情節相符，並經證人傅孟哲（見偵卷第六十一
    頁背面）、乙○○（見本院八十八年九月二十二日調查筆錄）於偵查及審理時結
    證明確，復有威球公司之統一發票影本九紙、收據影本二紙，運費表、銀行存款
    登記簿、上海商業銀行對帳單各一紙，台灣銀行苓雅分行、華僑銀行（含附表一
    １－４之支票一紙）、華南商業銀行函件（以上見偵卷第三十九至四十五頁、第
    五十四頁）各一紙，台灣銀行忠孝分行（含傅孟哲帳戶開戶資料及交易明細）、
    台灣中小企業銀行建成分行（含附表一１－５之支票一紙）、台灣銀行苓雅分行
    （含附表一１－１至１－３之支票三紙）函件各一紙（以上見本院卷）在卷足憑
    ，被告之自白與事實相符，事證明確，犯行洵堪認定，應予依法論科。
二、被告係受僱於威球公司從事該公司出納及會計業務，為從事業務之人，其基於業
    務關係收取威球公司客戶所支付之運費（支票、現金），既為業務上所持有他人
    之物。核被告所為係犯刑法第三百三十六條第二項之業務侵占罪；其為提領支票
    在支票背面偽造乙○○、傅孟哲之背書亦足生損害於該二人，核被告此一部分所
    為係犯刑法第二百十六條、第二百十一條之行使偽造私文書罪。被告偽造署名後
    ，用以偽造私文書，其偽造署名之行為係偽造私文書之階段，不另論罪。被告偽
    造私文書後進而行使，偽造之低度行為應為行使之高度行為所吸收，亦不另罪。
    被告先後多次犯行，時間緊接，方法相同，觸犯構成要件相同之罪名，顯係基於
    概括犯意為之，均為連續犯，依刑法第五十六條之規定以一罪論，併加重其刑。
    被告所犯行使偽造私文書及業務侵占二罪間有方法結果之牽連關係，依刑法第五
    十五條後段之規定，應從較重之業務侵占罪處斷。又行使偽造私文書部分雖未據
    公訴人起訴，然本院認此一部分與業務侵占罪有牽連犯之裁判上一罪關係，為起
    訴效力之所及，基於審判不可分之原則，應併予審理。爰審酌被告因一時貪婪致
    罹刑章，於犯罪後坦承犯行，並知悔改，又已賠償告訴人之損害並達成和解，被
    告年齡尚輕、其現已懷有六月之身孕（有財團法人埔里基督教醫院診斷證明在卷
    可按）及犯罪之手段、所生之損害等一切情狀，量處如主文所示之刑。末查被告
    前未曾受有期徒刑以上刑之宣告，有台灣高等法院檢察署刑事資料簡覆表附卷可
    稽，被告原係一時貪慾，短於思慮，致觸犯刑章，且被告於犯罪後與告訴人達成
    和解，此有和解書一紙在卷可按，足見被告經本次起訴審理後當能知所警惕，信
    無再犯之虞，本院認為前開對其宣告之刑，以暫不執行為適當，爰諭知緩刑五年
    ，以啟自新。其在附表一所示之五紙支票背面所偽造乙○○二枚、傅孟哲三枚之
    署名依刑法第二百十九條規定均沒收之。
三、按告訴乃論之罪，告訴人於第一審辯論終結前得撤回其告訴，又告訴經撤回者，
    應諭知不受理之判決，刑事訴訟法第二百三十八條第一項、第三百零三條第三款
    定有明文。經查，本件告訴人威球公司告訴被告另涉嫌毀損罪部分，公訴人於起
    訴書認係犯刑法第三百五十四條之罪，而依同法第三百五十七條之規定，須告訴
    乃論。此部分犯行業據告訴人於本院審理中具狀撤回其告訴，有卷附之撤回狀一
    紙在卷可證，依照上開說明，被告毀損部分爰不經言詞辯論，逕為諭知不受理之
    判決。
據上論斷，應依刑事訴訟法第二百九十九條第一項前段、第三百零三條第三款、第三
百零七條，刑法第五十六條、第三百三十六條第二項、第二百十六條、第二百十條、
第五十五條後段、第七十四條第一款、第二百十九條，罰金罰緩提高標準條例第一條
前段，判決如主文。
本案經檢察官朱子慶到庭執行職務
中    華    民    國      八十九    年      五      月      十八        日
                                      臺灣臺北地方法院刑事第九庭
                                          法  官  王  綽  光
右正本證明與原本無異。
如不服本判決，應於判決送達後十日內，向本院提出上訴狀。
                                          書記官  潘  惠  梅
中    華    民    國      八十九    年      五      月      十九        日
附錄本案論罪科刑法條全文
刑法第三百三十六條
一對於公務上或因公益所持有之物，犯前條第一項之罪者，處一年以上七年以下有期
  徒刑，得併科五千元以下罰金。
二對於業務上所持有之物，犯前條第一項之罪者，處六月以上五年以下有期徒刑，得
  併科三千元以下罰金。
三前二項之未遂犯罰之。


司法院資訊處製作；財團法人民間司法改革基金會備份。
